最高法院刑事判決　　　　　　　九十四年度台上字第二八六號
　　上　訴　人　甲○○
　　　　　　　　　　　　號
　　　　　　　　　　　　號
　　　　　　　　　　　　送達代收人劉祥墩律師住台北市大安
　　　　　　　　　　　　區○○.
上列上訴人因公共危險等罪案件，不服台灣高等法院中華民國九
十一年三月二十九日第二審判決（九十年度交上訴字第二０三號
，起訴案號：台灣台北地方法院檢察署八十九年度偵字第一八六
二八號），提起上訴，本院判決如下：
    主  文
上訴駁回。
    理  由
甲、肇事逃逸部分：
按刑事訴訟法第三百七十七條規定：上訴於第三審法院，非以判
決違背法令為理由，不得為之。是提起第三審上訴，應以原判決
違背法令為理由，係屬法定要件。如果上訴理由係對原審已調查
明確並於判決內論駁或說明之事項，徒憑己見重為事實之爭辯，
或任意指摘，顯與法律規定得為第三審上訴理由之違法情形不相
適合時，即應認其上訴為違背法律上之程式，予以駁回。上訴意
旨關於肇事逃逸部分略稱：(1)證人姚國慶於警詢及偵查中供述其
所見係「機車與人都倒在地上，一輛紅色廂型車高速行駛離開現
場」，再從另一位證人朱金聲口中傳聞得知紅色廂型車撞到人等
語，並未目擊其前之車禍情節，原判決理由謂本案幸有朱金聲、
姚國慶親眼目擊車禍之發生，有違經驗上之判斷，及有證據上理
由矛盾之違法。(2)證人朱金聲於原審證稱：伊在警局時也沒有說
親眼看到上訴人撞到被害人，伊是說他們二輛車開的非常近，伊
覺得應該是上訴人的車子擦撞到被害人機車右手把云云，均為警
局及偵查中所未調查部分，其於車禍當時能否目擊上訴人之車擦
撞到被害人機車右側把手，及其警詢筆錄之可信度均屬可疑，原
審未予查明，有調查職責未盡之違法。(3)上訴人所駕駛紅色廂型
車，如有與被害人之機車擦撞，車身必然留有明顯之擦痕或損害
，然經警方檢視並無新擦痕，原審對上訴人所舉此項有利之證據
未予審酌，且未說明不採之理由，有調查職責未盡及理由不備之
違法。(4)原判決認定被害人倒地昏迷，不知車禍如何發生，及被
害人將注意力集中在車前狀況，自難判斷遭撞擊之位置，卻又認
被害人於偵查中指述其遭上訴人自後撞上為與證人之證述相符，
違背無罪推定原則，並有理由矛盾之違法。(5)上訴人於警詢曾供
稱伊當時有打一一九電話報警，並非全然無救助動作，原判決理
由謂：倘上訴人基於好心才下車查看，豈有不報警叫救護車前來
救護，而僅在距離倒地之被害人五、六公尺處查看，旋即離去之
理等語，難謂合於經驗法則與論理法則云云。
惟查：原判決維持第一審關於肇事逃逸部分，論處上訴人甲○○
駕駛動力交通工具肇事，致人受傷而逃逸罪刑之判決，駁回上訴
人該部分在第二審之上訴，係依憑上訴人之供述，被害人林雅玲
之指述，證人朱金聲、姚國慶之證供，及卷附道路交通事故調查
報告表、現場路況及肇事車輛照片、天主教耕莘醫院診斷書、台
北縣警察局新店分局安康派出所酒精濃度測試成果表等證據，為
其論罪之依據；並敘明：(1)上訴人駕駛自用小廂型車於肇事地點
變換車道行駛，不慎擦撞被害人林雅玲騎乘之輕型機器腳踏車，
致林雅玲人車倒地，受有頭部外傷併顱內出血之傷害等事實，業
據被害人指陳在卷，核與目擊證人朱金聲證述車禍發生經過，係
上訴人駕駛廂型車由外線車道切入內線車道，變換車道間擦撞到
被害人之機車，當時現場只有他們二部車，伊有聽到擦撞聲，被
害人不可能無緣無故摔倒，廂型車從左後方撞到機車右側把手等
語大致相符，雖被害人於檢察官訊問時陳稱上訴人撞上伊機車後
面云云，與證人朱金聲所稱上訴人從左後方撞到被害人機車右側
把手等語不盡一致，但被害人並稱其當時倒地昏迷，不知車禍如
何發生等語，徵之一般情形，駕駛人係將注意力集中於車前狀況
，是上訴人駕車自左後方擦撞被害人所騎機車，被害人自難判斷
遭擦撞之位置，而目擊證人朱金聲係自對向車道由中和市往新店
市方向行駛，自可明確看見車禍發生之經過，是應以朱金聲於偵
查中證述上訴人從左後方撞到被害人機車右側把手，較可採信。
又朱金聲嗣於原審作證時，陳稱：伊在警局時沒有說親眼看到上
訴人撞到被害人，伊是說他們二輛車開的非常近，伊覺得應該是
上訴人的車子擦撞到被害人機車右手把云云，衡之該證人於偵查
中之證述，距事實發生之時間較近，記憶當更為清晰，且較少權
衡利害得失、受他人干預或出於事過境遷息事寧人之心理作用，
理應更為可採，其於原審之供述，應為事後迴護上訴人之詞，不
足採取。(2)上訴人明知駕駛動力交通工具肇事，致被害人受傷後
，竟未即採取救護或其他必要措施，亦未向警察機關報告，僅駕
車前駛約三、四十公尺後停車下來察看，但在距離倒地呻吟之被
害人約五、六公尺處即停步不前，並即折返逕自駕車逃逸等情，
業據證人姚國慶證述明確，核與證人朱金聲所供相符，上訴人亦
自承其於被害人人車倒地後，曾停車察看等語，倘上訴人確係基
於好心才下車察看，豈有不報警叫救護車前來救護，而僅在距離
倒地之被害人林雅玲五、六公尺遠處即折返並即駕車離去之理，
其否認肇事逃逸情事，顯係事後卸責之詞，亦無足採等情。對於
認定上訴人駕車肇事致被害人倒地受傷，而於肇事後逃逸之事實
，經詳述其採證認事、取捨證據之心證理由，其推理論斷衡諸經
驗法則、論理法則、證據法則等皆無違背。又查：(一)上訴人駕駛
之自用廂型車確曾與被害人騎乘之機車擦撞而肇事，業經原判決
依憑上述事證論證明確，徵之上訴人於警詢亦供稱：伊行經肇事
路段，聽見後方有「碰」一聲，下車察看，發現一名女子躺在地
上，伊曾打１１９求救，可是打不通云云，證人姚國慶、朱金聲
與另證人林易霆於檢察官訊問時亦均供稱當時有聽到撞擊聲各等
情，足證確有碰撞情事，且二車擦撞，常因接觸點、材質、力道
、角度等之關係，未必均留有明顯擦撞痕跡，自不能以上訴人駕
駛之車輛並未經檢出擦撞痕跡，認其必未曾發生擦撞之事故，而
執為其有利之認定；原審縱未審酌上訴人駕駛之車輛有無擦撞痕
跡，於認定事實及判決結果均尚無影響，難認即有違背調查證據
必要性之違法。(二)上訴人上開於警詢所供「伊曾打１１９求救，
可是打不通」云云，核與前揭證人朱金聲所述其追攔上訴人之經
過情形不合，原審未予審酌，亦難認有何違誤。其餘上訴意旨係
對原審已調查明確並於判決內論駁或說明之事項，徒憑己見重為
事實之爭辯，或任意指摘，自與法律規定得為第三審上訴理由之
違法情形不相適合。綜上說明，應認此部分上訴違背法律上之程
式，予以駁回。
乙、酒後駕車及業務過失傷害部分：
按最重本刑為三年以下有期徒刑之罪之案件，經第二審判決者，
不得上訴於第三審法院，刑事訴訟法第三百七十六條第一款定有
明文。本件上訴人因公共危險等罪案件，其服用酒類，不能安全
駕駛動力交通工具而駕駛，及業務過失傷害部分，原審維持第一
審之科刑判決，係分別依刑法第一百八十五條之三、第二百八十
四條第二項前段論處罪刑（並與前揭所犯刑法第一百八十五條之
四之駕駛動力交通工具肇事，致人受傷而逃逸罪，三罪犯意各別
，分論併罰），查各該罪之最重法定本刑均為一年以下有期徒刑
，依首開說明，既經第二審判決，自不得上訴於第三審法院，上
訴人竟對之提起上訴，顯為法所不許，此部分上訴應併予駁回。
據上論結，應依刑事訴訟法第三百九十五條前段，判決如主文。
中　　華　　民　　國　九十四　年　　一 　 月　　二十　日
                      最高法院刑事第十庭
                          審判長法官  呂　潮　澤
                                法官  吳　昆　仁
                                法官  孫　增　同
                                法官  吳　昭　瑩
                                法官  趙　文　淵
      本件正本證明與原本無異
                                      書  記  官
中　　華　　民　　國　九十四　年　　一 　 月　二十四  日
                                                Ｒ
